臺灣板橋地方法院交通事件裁定　　　96年度交聲更二字第11號
原處分機關　交通部公路總局臺北區監理所板橋監理站
異　議　人
即受處分人　甲○○
上列受處分人因違反道路交通管理處罰條例案件，對於交通部公
路總局臺北區監理所板橋監理站95年4 月13日板監裁字裁41-Q00
000000號裁決處分（原舉發案號：宜蘭縣警察局宜警交字第Q000
00000 號），聲明異議，於95年10月31日，經本院以95年度交聲
字第637 號裁定駁回異議，受處分人不服而提出抗告，於95年12
月25日，經臺灣高等法院以95年度交抗字第981 號裁定撤銷原裁
定，發回本院，嗣於96年1 月18日，經本院以96年度交聲更字第
2 號裁定撤銷原處分，諭知不罰，惟原處分機關不服而提出抗告
，於96年3 月14日，經臺灣高等法院以96年度交抗字第162 號裁
定撤銷原裁定，發回本院，本院更為裁定如下：
    主  文
異議駁回。
    理  由
壹、聲明異議意旨略以：異議人即受處分人甲○○於民國（下同
    ）94年5 月28日下午3 時15分許，駕駛車號AUI-759 號普通
    重型機車，行駛於省道臺七線69公里200 公尺處發生交通事
    故，經宜蘭縣警察局援引僅提供囑託之司（軍）法機關作為
    偵查、審理參考之鑑定意見書，舉發異議人違反道路交通管
    理處罰條例第44條第1 項第3 款之規定，致遭裁處新臺幣60
    0 元之罰鍰。查本件交通事故，因處理警員違背法定程序製
    作道路交通事故現場圖（先讓異議人於現場圖上簽名，事後
    再加註肇事經過摘要），違背常理與不實之肇事經過摘要敘
    述（從肇事雙方車損研判，異議人於此交通事故係遭撞之受
    害者，在所騎乘之機車前輪未發生碰撞車損情況下，以「雙
    方均剎車不止」敘述顯係有誤），致使臺灣省基宜區車輛行
    車事故鑑定委員會做出不利於異議人之錯誤鑑定意見，而該
    鑑定委員會未查異議人於此車禍被撞之事實，亦未證明異議
    人有舉發之違規事實，且若異議人未減速慢行，所騎乘之機
    車應在對方汽車左方而非倒於前方，又於肇事者不願和解下
    ，本案已由臺灣宜蘭地方法院檢察署檢察官以94年度偵字第
    3125號提起公訴，同時交通事故之肇事責任，因雙方均表示
    異議，已由原囑託機關函請臺灣省車輛行車事故鑑定覆議委
    員會為覆議，於覆議結論作成前，自不宜對異議人為裁罰，
    爰依法聲明異議云云。
貳、按汽車（包括機器腳踏車）駕駛人，駕駛汽車行經彎道，不
    減速慢行者，處新臺幣（下同）600 元以上1,800 元以下罰
    鍰，修正前道路交通管理處罰條例第44條第3 款定有明文。
    次按94年2 月5 日制定公佈、95年2 月5 日起施行之行政罰
    法，其第5 條規定：「行為後法律或自治條例有變更者，適
    用行政機關最初裁處時之法律或自治條例。但裁處前之法律
    或自治條例有利於受處罰者，適用最有利於受處罰者之規定
    」，此項規定於屬行政罰性質之違反道路交通管理處罰條例
    裁罰事件，自亦有其適用；本件異議人違規行為所涉及之道
    路交通管理處罰條例第44條，固於94年12月28日經修正公布
    ，並於95年7 月1 日起施行，惟本件異議人之違規行為，係
    發生於94年5 月28日，而原處分機關最初為裁決之時間，則
    係95年4 月13日，兩者均係於前揭道路交通管理處罰條例第
    44條規定修正施行前，亦即本件自異議人行為後，迄原處分
    機關為裁決前，並無法律變更之情形，不生比較新舊法之問
    題，本件自應適用原處分機關裁決時即修正前道路交通管理
    處罰條例第44條之規定，合先敘明。
、經查：
一、本件異議人即受處分人甲○○於94年5 月28日下午騎乘車牌
    號碼AUI-759 號重型機車，沿臺七線由桃園往宜蘭方向行駛
    ，於同日下午3 時15分許，行經臺七線69公里200 公尺處之
    彎道路段時，因行經彎道不減速慢行，而與迎面而來由蔡乾
    堆所駕駛之車牌號碼V3-8358 號自用小客車發生撞擊，經原
    舉發機關警員（兼所長）陳文良以異議人行經彎道不減速慢
    行為由，掣單舉發一節，有宜蘭縣警察局宜警交字第Q00000
    000 號舉發違反道路交通管理事件通知單影本1 紙附卷可稽
    ，又異議人因本件車禍事故受有傷害，並對蔡乾堆提出過失
    傷害之告訴（蔡乾堆及其車內乘客均未受傷），經臺灣宜蘭
    地方法院檢察署檢察官以94年度偵字第3125號起訴書提起公
    訴，於95年7 月5 日由臺灣宜蘭地方法院以95年度交易字第
    11號刑事判決判處蔡乾堆有期徒刑2 月，異議人不服請求檢
    察官提起上訴，於95年10月20日，經臺灣高等法院以95年度
    交上易字第206 號刑事判決駁回上訴而告確定，而上開判決
    均認異議人於本件車禍事故之發生，亦有行經彎道未減速慢
    行之疏失，此有本院依職權調取之臺灣宜蘭地方法院檢察署
    94年度偵字第3125號偵查卷宗影本（含警卷，下稱偵查卷）
    、臺灣宜蘭地方法院95年度交易字第11號刑事卷宗影本（下
    稱刑事卷）可按，並有臺灣宜蘭地方法院95年度交易字第11
    號、臺灣高等法院95年度交上易字第206 號刑事判決書各1
    份在卷可憑；而本件車禍事故之肇事責任，經臺灣宜蘭地方
    法院檢察署檢察官囑託臺灣省基宜區車輛行車事故鑑定委員
    會鑑定結果，認「甲○○駕駛重型機車行經狹路彎道，未儘
    靠右行駛且未減速慢行，致與迎面蔡車撞及，為肇事主因，
    蔡乾堆駕駛自小客車行經狹路彎道，未減速慢行致與迎面曹
    車撞及，為肇事次因」等語，再經臺灣宜蘭地方法院囑託臺
    灣省車輛行車事故覆議委員會鑑定之結果，仍照原鑑定意見
    ，僅修正蔡乾堆部分為「行經狹路彎道未充分注意車前狀況
    ，為肇事次因」，此亦有臺灣省基宜區車輛行車事故鑑定委
    員會95年1 月9 日基宜鑑字第0955000056號函所檢送之鑑定
    意見書、臺灣省車輛行車事故覆議鑑定委員會95年5 月15日
    府覆議字第0950100277號函各1 份（見偵查卷第44頁至第47
    頁、刑事卷第47頁）附卷可資佐證。雖異議人仍執前詞置辯
    ；惟查：
（一）本件道路交通事故現場圖之圖面部分，係經到場處理之警
      員就現場雙方車輛之位置詢問異議人及蔡乾堆後，雙方均
      表示無意見，始進行丈量測繪，測繪完成後並經異議人及
      蔡乾堆確認無誤後簽名，此據證人即到場處理之原舉發機
      關警員陳文良於蔡乾堆過失傷害刑事案件之偵、審程序中
      到庭結證明確（見偵查卷第30頁之訊問筆錄，刑事卷第87
      頁、第89頁之審判筆錄），並有經異議人及蔡乾堆簽名確
      認之前揭道路交通事故現場圖1 紙附於偵查卷可稽，亦為
      異議人所不爭執，而該道路交通事故現場圖下方之「肇事
      經過摘要」欄部分，係證人陳文良依其個人辦理交通事故
      之經驗自行所為之補註，此亦據證人陳文良於本院訊問時
      到庭結證綦詳（見本院95年7 月4 日訊問筆錄第2 頁、第
      3 頁），此部分之記載衡情應僅係處理警員依其認知就此
      交通事故經過所為之敘述，本非必得雙方之同意始得為之
      ，是縱然於補註前未告知雙方或有瑕疵，然並不影響本件
      道路交通事故現場圖繪製之真實性；況且，臺灣省基宜區
      車輛行車事故鑑定委員會於作成鑑定意見前，業經證人陳
      文良列席將原圖面明顯誤載及漏載之數據全數補正完足，
      該鑑定意見亦未以前述「肇事經過摘要」欄內之記載為鑑
      定之依據，此有前揭臺灣省基宜區車輛行車事故鑑定委員
      會檢送之鑑定意見書1 份在卷可按，是異議人辯稱係因警
      員違反法定程序製作現場圖，致使鑑定機關做出不利於異
      議人之錯誤鑑定意見云云，顯有誤會。
（二）觀乎偵查卷所附事故現場所拍攝之雙方車損照片數幀（見
      偵查卷之警卷第20頁至第24頁、偵查卷第19頁至第24頁）
      ，本件車禍事故發生後，異議人所騎乘重型機車之左前踏
      板處受損，而蔡乾堆所駕駛之自用小客車左前保險桿處有
      擦痕、左前照地燈之外殼燈罩脫落向前飛出車外、左前照
      地燈線路及燈泡彈出懸於車頭處，且異議人機車左前踏板
      受損位置之高度，亦與蔡乾堆自用小客車左前保險桿擦痕
      位置之高度相互吻合，足認係因兩車發生碰撞所致；又異
      議人於前揭告訴蔡乾堆過失傷害之刑事案件偵、審程序中
      ，亦均稱確有與蔡乾堆之自用小客車發生撞擊等語（見偵
      查卷之警卷第2 頁道路交通事故談話紀錄表、第4 頁、第
      5 頁之道路交通事故調查筆錄、第8 頁、第9 頁之道路交
      通事故調查筆錄，偵查卷第6 頁、第9 頁之訊問筆錄，刑
      事卷第81頁、第82頁、第85頁之審判筆錄），是異議人所
      騎乘重型機車之左前踏板處，確有與蔡乾堆之自用小客車
      左前保險桿處發生撞擊一事自堪認定，揆諸前開兩車發生
      碰撞及車損情節，倘異議人於事發當時，確已減速慢行，
      衡情應不致與蔡乾堆之自用小客車發生撞擊，並造成上開
      非屬輕微之車損情況，再者自偵查卷所附之本件道路交通
      事故現場圖（見偵查卷之警卷第13頁）以觀，異議人之機
      車於事故發生後，係向右倒地停置於蔡乾堆自用小客車之
      左前方，而衡諸兩車迎面於左前方發生碰撞時，因異議人
      採取向右閃避之措施，合併碰撞當時產生之反彈力道，異
      議人機車最終之靜止位置係在蔡乾堆自用小客車左前方，
      此實無何異常之處，是異議人所辯：「若我沒有減速慢行
      ，我車子應該會倒在他汽車的左方，而不是倒在他前面。
      」云云，核屬無稽。
（三）臺灣省基宜區車輛行車事故鑑定委員會之鑑定意見，固係
      依臺灣宜蘭地方法院檢察署檢察官之囑託鑑定而作成，然
      此並無礙於原舉發機關依據該鑑定意見對於有違反道路交
      通管理處罰條例之行為人為舉發，此觀道路交通管理處罰
      條例第90條之規定（違反本條例之行為，自行為成立之日
      起；行為有連續或繼續之狀態者，自行為終了之日起，逾
      三個月不得舉發。但汽車肇事致人受傷或死亡案件，因肇
      事責任不明，已送鑑定者，其期間自鑑定終結之日起算。
      ）自明；又該鑑定意見業經臺灣宜蘭地方法院送請臺灣省
      車輛行車事故覆議委員會為覆議鑑定，其結論仍認異議人
      有行經彎道未減速慢行之疏失，業如前述，異議人以覆議
      鑑定結論尚未作成前，不宜逕對其為裁罰云云置辯，依法
      亦屬無據。
二、至於異議人於上揭時地發生車禍，固曾經宜蘭縣警察局三星
    分局分別以95年1 月15日宜警交字第Q00000000 號、95年3
    月2 日宜警交字第Q00000000 號違反道路交通管理事件通知
    單，舉發違反道路交通管理處罰條例第44條第7 款、第3 款
    之規定，然因異議人就95年1 月15日宜警交字第Q00000000
    號違反道路交通管理事件通知單於95年1 月24日提起申訴（
    逕行舉發應有科學儀器取得證據資料），經原處分機關於95
    年1 月27日以北監板四字第0958100417號函請宜蘭縣警察局
    三星分局查明，嗣經宜蘭縣警察局三星分局於95年2 月10日
    以宜警星交字第0940004287號函覆：「二、本案非逕行舉發
    案件故請貴站註銷，本單位將另行摯單舉發。三、原案係依
    據臺灣省基宜區車輛行車事故鑑定委員會95年1 月9 日第09
    55000056號函之鑑定意見舉發。」，故原處分機關乃於95年
    2 月20日以北監板四字第0959101067號函主旨及說明檢還第
    Q00000000 號通知單，舉發AUI-759 號車輛違規通知單移送
    聯及迴覆聯正本乙份（正本：宜蘭縣警察局，副本：甲○○
    ），並因而僅以舉發機關另製之第Q00000000 號通知單，於
    95年4 月13日裁決之，此有異議人所為之「駕駛人意見陳述
    書」、交通部公路總局臺北區監理所板橋監理站95年1 月27
    日北監板四字第0958100417號函、宜蘭縣警察局三星分局95
    年2 月10日以宜警星交字第0940004287號函、交通部公路總
    局臺北區監理所板橋監理站95年2 月20日北監板四字第0959
    101067號函（見本院95年度交聲字第637 號卷第18頁、第20
    頁）附卷足稽，且異議人並未就95年1 月15日宜警交字第Q0
    0000000 號違反道路交通管理事件通知單繳款一節，亦經原
    處分機關確認無訛（見本院卷附96年3 月29日辦理刑事案件
    電話查詢登記表），是本案並無一行為二罰之情形，附此敘
    明。
肆、綜上所述，本件異議人於前述時、地，騎乘重型機車行經彎
    道彎道，不減速慢行之違規行為已臻明確；從而，原處分機
    關據以援引（修正前）道路交通管理處罰條例第44條第3 款
    （贅載第1 項）之規定，裁處異議人罰鍰新臺幣600 元，核
    無不當或違法，故本件異議為無理由，應予駁回。
據上論斷，應依道路交通案件處理辦法第19條，裁定如主文。
中　　華　　民　　國　　96　　年　　3 　　月　　30　　日
                  交通法庭  法　官  陳鴻清
以上正本證明與原本無異。
如不服本裁定，應於送達後5 日內，向本院提出抗告狀。
                            書記官  莊川億
中　　華　　民　　國　　96　　年　　4 　　月　　2 　　日
